【裁判字號】    95,上易,317
【裁判日期】    950418
【裁判案由】    侵占等
【裁判全文】
臺灣高等法院刑事判決                 95年度上易字第317號
上訴人  臺灣板橋地方法院檢察署檢察官
上訴人
即被告  甲○○（原名林英典）
上列上訴人因被告侵占等案件，不服臺灣板橋地方法院94年度易
字第703號，中華民國94年12月20日第一審判決（起訴案號：臺
灣板橋地方法院檢察署93年度偵字第13839號），提起上訴，本
院判決如下：
    主  文
原判決撤銷。
甲○○連續意圖為自己不法之所有，而侵占對於業務上所持有之
物，處有期徒刑拾月，緩刑參年。
    事  實
一、甲○○（原名林英典）自民國八十七年七月起，任職於國眾
    電腦股份有限公司（下稱國眾公司），陸續擔任該公司臺灣
    區事業群工程維修服務處管理課、資材課、客戶工程事業群
    資材行政部資材管理處維修課、PC行銷事業群客戶工程部資
    材管理處維修課、客戶工程服務部後勤處、PC行銷事業部北
    區PC工程處行政後勤課之經辦人員，為負責電腦零件及相關
    備品之倉管人員，並得以販售該公司之電腦零件及收取款項
    ，係從事業務之人。甲○○因其父親積欠巨額債務，竟萌生
    歹念，基於意圖為自己不法所有之概括犯意，利用國眾公司
    內部對於用以維修客戶電腦零件數量之稽核、管考制度未健
    全之情況下，藉其執掌之權限，於九十年九月間某日，先後
    向設址臺北市○○區○○路二段四十巷十四弄九號一樓之微
    岷科技有限公司（下稱微岷公司）負責人何冠宗，及設址臺
    北縣永和市○○街五號之樺國攝影禮服有限公司（下稱樺國
    公司）負責人李志豪，分別表示其可以成本價出售國眾公司
    電腦零件，並請李志豪代為收件並暫時寄放等事項，於獲得
    不知情之何冠宗允諾購買及不知情之李志豪允諾代為收取配
    送之該公司零件並短期保管、寄放後，自九十年九月某日起
    至九十二年五月某日止，連續向國眾公司申請多種電腦零件
    販售，並指示將所申請之電腦零件，委由不知情之運貨人員
    ，配送至其指定之微岷公司及微岷公司指定之客戶即設址在
    臺北市市○○道一００號資訊三區七十八室之「欣佳成」，
    以完成對於微岷公司之電腦零件交付，而何冠宗則將購買電
    腦零件之貨款，以現金支付予甲○○、或以現金或支票匯款
    至甲○○事先指定、由不知情之陳令懿開設後交由其使用之
    聯邦商業銀行有限公司（下稱聯邦銀行）帳號000000
    000000號帳戶內，或將配送至前述樺國公司所在處所
    之零件，由甲○○領取後轉售他人，未將所得之貨款交付予
    國眾公司，而全部易持有為所有而侵占入己，其以上開方式
    出售電腦零件總計價值新臺幣（下同）一千零十一萬七千八
    百二十九元，扣除所出售零件中有瑕疵遭退貨之部分，以及
    其尚未向何冠宗收取之一百四十三萬三千一百五十九元，其
    實際侵占獲利約六百五十萬元。
二、案經國眾公司訴由法務部調查局台北市調處報告臺灣板橋地
    方法院檢察署檢察官偵查起訴。
      理  由
一、訊據被告對上揭事實坦承不諱，核與告訴代理人葛家駿、黎
    瓊雯指訴及證人何冠宗、李志豪、陳令懿證述之情節相符，
    並有聯邦銀行新店分行九十三年九月二十七日九三聯新店字
    第０一三六號函暨所附陳令懿開戶帳戶往來交易明細（詳見
    偵查卷第44頁至第59頁）、九十四年九月二十七日九四聯新
    店字第０一二九號函暨所附匯款明細表（詳見原審卷第47頁
    至第49頁）、何冠宗之證明書、微岷公司現有國眾公司存貨
    明細、李志豪之證明書、人事資料卡、國眾公司之營利事業
    登記證及變更登記表、被告甲○○於國眾公司職務變動表、
    何冠宗支付貨款之文件、出貨金額統計表各一份、出貨交易
    明細表三份及九十一年三、四月成品交運單六份（詳見偵查
    卷第25頁至第27頁、第29頁、第73頁至第77頁、第139頁至
    第173頁），以及國眾公司會計科目明細帳一份（詳見原審
    卷第62頁）等附卷可稽。且被告侵占之貨款總額係六百五十
    萬元乙節，業據被告於本院審理中供認無訛，並據被告於偵
    訊時供承：告訴人損失約八百萬元，扣除告訴人事後向證人
    何冠宗收取約一百五十萬元，伊僅獲利六百五十萬元等語（
    詳見偵查卷第13頁）明確。其於原審審理時辯稱：伊僅侵占
    五百五十萬元，另一百萬元係遭其前妻自上開陳令懿之帳戶
    領走，目前正在法院訴訟中云云，然查該一百萬元既係被告
    販售告訴人之電腦零件所得之貨款，且已存入上開陳令懿帳
    戶內，已屬於被告得支配使用之範圍內，而侵占罪為即成犯
    ，縱使該一百萬元事後遭被告之前妻領走，仍無礙於被告此
    部份侵占犯行之成立，是被告於原審辯稱：伊僅侵占約五百
    五十萬元云云，應不足採。綜上所述，本件事證已臻明確，
    被告上揭犯行洵堪認定，應予依法論科。
二、查被告原為國眾公司之員工，執行販售及收款業務，係從事
    業務之人，其侵占因執行業務所收取之貨款，核其所為，係
    犯刑法第336條第2項之業務侵占罪。其先後多次侵占之犯行
    ，時間緊接，犯罪構成要件相同，顯係基於概括犯意而反覆
    為之，為連續犯，應依刑法第56條之規定，論以一罪並加重
    其刑。原審據以論科，檢察官上訴意旨以被告不服原判決，
    編詞任意提起上訴，濫用司法資源，審酌被告濫行上訴之犯
    後態度，為此提起上訴，請求撤銷原判決，量處較原判決更
    重之刑；及被告甲○○上訴意旨以伊從案發開始，都坦承自
    己之過錯，並且表明起念之動機，並非想增加自己之財富，
    而係被逼的走投無路，才出此下策，原審未予以審酌，分別
    指摘原判決不當，固均無可取，惟被告於提起上訴後，在本
    院審理中已與告訴人達成和解，雙方並至臺灣臺北地方法院
    公證處請求予以公證在案，亦有95年度北院公字第00700014
    8號公證書及雙方簽訂之和解書附卷可稽，原審未及審酌予
    以量刑，尚有未洽，原判決既有可議，自仍應由本院將原判
    決予以撤銷改判。審酌被告係二專企管科畢業，學有專精，
    其素行尚稱良好，竟因其父親積欠債務，而萌生歹念，侵占
    告訴人巨額貨款，對告訴人所生之損害非輕，惟現已與告訴
    人達成和解，犯後坦承犯行，態度良好等一切情狀，量處如
    主文所示之刑，以資懲儆。惟念被告未曾受有期徒刑以上刑
    之宣告，有本院被告前案紀錄表附卷可稽，且其於本案犯罪
    後坦承犯行並已與告訴人達成和解，已如上述，被告經此次
    受刑之宣告，當知警惕，信無再犯之虞，爰併予宣告緩刑三
    年，以勵自新。
三、公訴意旨另以：被告自九十年九月某日起至九十二年五月某
    日止，佯以為客戶維修電腦需領取相關零件為由，連續向告
    訴人申請多種電腦零件，使告訴人及受理申請零件之業務人
    員，誤信其確有維修客戶電腦之需求，而將所申請之零件，
    委由不知情之運貨人員，配送至其指定之微岷公司、「欣佳
    成」，以完成對於微岷公司之零件交付，而證人何冠宗則將
    購買前述零件之貨款，以現金、匯款入被告事先指定之上開
    證人陳令懿之聯邦銀行號帳戶，另配送至前述樺國公司所在
    處所之零件，則由被告領取後轉售他人牟利，順利詐取告訴
    人電腦零件並將之出售圖利侵占入己，而其以上開方式出售
    電腦零件之數額，總計一千零十一萬七千八百二十九元，扣
    除所出售零件中有瑕疵遭退貨之部分，其實際獲利約八百萬
    元，因認被告另觸犯刑法第339條第1項之詐欺取財罪嫌云云
    部分，訊據被告堅決否認有何詐欺取財之犯行，並辯稱：伊
    領取公司之電腦零件後出售予何冠宗等人，係經主管審核批
    示，伊並未對告訴人施以任何詐術等語置辯。經查：按刑法
    第339條第1項詐欺罪之成立，以意圖為自己或第三人不法所
    有，以詐術使人將本人或第三人之物交付為要件。所謂以詐
    術使人交付，必須被詐欺人因其詐術而陷於錯誤，若其所用
    方法，不能認為詐術，亦不致使人陷於錯誤，即不構成該罪
    ，最高法院著有四十六年台上字第二六０號判例可供參酌。
    本件被告於告訴人公司擔任上開職務，除負責倉儲業務外，
    並負責電腦零件之銷售，其得向公司申請電腦零件後予以出
    售之事實，業據告訴代理人葛家駿於警詢時指訴明確，核與
    證人柯承明、柯意保於原審審理時到庭具結分別證述：客戶
    送電腦到公司維修，如發現機器須要更換零件，會先向客戶
    報價，客戶同意後，會在電腦上打上材料連絡單到主管，由
    主管審核過後送到資材股，經資材股備料後去領取，帳會記
    在維修人員上面，之後將客戶舊的汰換下來繳回倉庫，才會
    銷帳；客戶買一整套PC時，會先將規格及價格告知客戶，經
    客戶同意後，報主管審核，再通知客戶說東西已經到了，請
    客戶再來拿，並詢問客人須要開何種發票再來領取；資材股
    對外發料的流程係內外勤維修工程師填寫領料單，資材股再
    依領料單領料出來，依料價單扣除看還有剩多少料，將每個
    工程師所叫的貨料放在各別箱子裡，通知工程師來領取，工
    程師來領時，必須刷卡入帳，刷卡入帳後，電腦上就會扣除
    數量，就完成領料程序，如果要領取的料貨架上沒有，會通
    知被告，由被告向國眾公司在林口的大倉庫連繫領取，領到
    後會有該大倉庫的單子，會將領到物品點收後入帳，這樣就
    完成入庫程序，之後再通知工程師；工程師負責的客戶要向
    公司購買時，由經理批單，依上開領料程序；工程師接案後
    ，向工程部主管報備，如果公司沒有該項產品時，會向被告
    聯繫等語（詳見原審94年12月6日審理筆錄第4頁至第8頁）
    之情節相符。足見本案係被告藉其職務上之權限，於領取電
    腦零件後予以出售，而未將出售之貨款交付予告訴人予以侵
    占入己，應不能認定係被告對告訴人施以詐術，復查無其他
    證據證明被告有公訴人所指此部份之犯行。被告此部份被訴
    犯罪應屬不能證明，原應諭知無罪，惟因公訴意旨認此部分
    與前揭論罪科刑之有罪部分有方法結果之牽連關係，為裁判
    上一罪，爰不另為無罪之諭知。
據上論斷，應依刑事訴訟法第369條第1項前段、第364條、第299
條第1項，刑法第56條、第336條第2項、第74條第1款，罰金罰鍰
提高標準條例第一條前段，判決如主文。
本案經檢察官張啟彬到庭執行職務。
中    華    民    國    95    年    4    月    18     日
                  刑事第三庭審判長法  官  許國宏
                                  法  官  許增男
                                  法  官  楊貴志
以上正本證明與原本無異。
不得上訴。
                                  書記官  顧哲瑜
中    華    民    國    95    年    4     月    18    日
附錄本案論罪科刑法條全文：
中華民國刑法第336條
對於公務上或因公益所持有之物，犯前條第1項之罪者，處1年以
上7年以下有期徒刑，得併科5千元以下罰金。
對於業務上所持有之物，犯前條第1項之罪者，處6月以上5年以
下有期徒刑，得併科3千元以下罰金。
前二項之未遂犯罰之。


司法院資訊處製作；財團法人民間司法改革基金會備份。
